【裁判字號】    99,台抗,459
【裁判日期】    990527
【裁判案由】    違反貪污治罪條例聲請再審
【裁判全文】
最高法院刑事裁定              九十九年度台抗字第四五九號
抗  告  人  甲○○
上列抗告人因違反貪污治罪條例案件，不服台灣高等法院花蓮分
院中華民國九十九年四月八日駁回聲請再審之裁定（九十八年度
聲再字第二四號），提起抗告，本院裁定如下：
    主  文
抗告駁回。
    理  由
按有罪之判決確定後，因發見確實之新證據，足認受有罪判決之
人應受無罪、免訴、免刑或輕於原判決所認罪名之判決者，固得
依刑事訴訟法第四百二十條第一項第六款規定，為受判決人之利
益聲請再審。惟所稱「發見確實之新證據」，係指該項證據本身
，從形式上觀察，顯然可認為足以動搖原確定之判決，而為受判
決人有利之判決者而言。本件抗告人甲○○經原審法院九十七年
度上訴字第三六號確定判決認定：抗告人於民國七十九年七月至
八十三年九月三十日間，任職行政院國軍退除役官兵輔導委員會
太平榮譽國民之家（下稱太平榮家）秘書室出納，負責太平榮家
每月榮民生活給與發放業務，基於意圖為自己不法所有之概括犯
意，(一)自太平榮家祕書室帳戶內，提領應發放之榮民生活給與公
款，購買台灣銀行支票交予曾松香、鄭月珍、廖淑英及黃明志等
人存入彼等帳戶內，用以支付抗告人配偶蔡月雲應給付曾松香等
人之互助會會款或匯入蔡月雲個人帳戶以償還蔡月雲之購屋貸款
 （詳如原確定判決附表一編號1、3、4、5、7所示）；(二)未依規
定將未發放之榮民生活給與繳回太平榮家會計室以歸還國庫，而
逕行侵占入己（詳如原確定判決附表一編號2、6、8、9、10、11
、12所示），總計連續侵占公有財物新台幣（以下同）五百八十
四萬六千餘元。嗣經八十二年十月底調任太平榮家會計室主任潘
立，發現太平榮家於七十九年至八十三年間均無未發放榮民給與
款結餘繳回之帳款，致會計室無任何製作代收款或保管款之帳冊
，顯與事理有違，乃與太平榮家所轄各堂隊事務員逐一核對統計
上開期間未發放榮民給與之名冊及金額後，簽請抗告人自行結算
並製作追繳以前年度中止就養榮民給與清冊，分次繳回七十九年
至八十三年六月間未領榮民給與合計三百五十一萬餘元（其中一
百七十一萬七千餘元係侵占原確定判決附表一編號1 至12公用財
物所繳回之款項）等情，因予依牽連犯之例，從一重論處抗告人
利用職務上之機會詐取財物罪刑，並經本院九十八年度台上字第
五０六０號判決從程序上駁回其此部分之上訴在案。抗告人依刑
事訴訟法第四百二十條第一項第六款「發見確實之新證據」，向
原審聲請再審意旨，係提出所謂原審未及審酌之太平榮家七十九
年七月一日至八十三年九月三十日間決算報告書之「經費累計表
」，其中關於榮民生活費項目，每月之「預算數」及「實支數」
均相同，主張抗告人於擔任每月榮民生活給與之發放作業期間，
均報繳結清，並無原確定判決附表一編號1、3、4、5、7、9、10
、11所示之侵占四百一十二萬八千餘元犯行等語。惟觀諸太平榮
家上開決算報告書之「經費累計表」，僅係機關會計帳面上就榮
民生活費之結算；再依證人童銳芳於審判中之證述及太平榮家業
務手冊之規定，可知抗告人擔任上開職務，應就未發放完畢之榮
民生活給與，每月製作報表送會計室核備，而會計室不見得查核
對帳等情。準此，對照抗告人或提領榮民生活給與公款，購買台
灣銀行支票支付抗告人配偶之互助會會款或償還購屋貸款，或逕
行侵占入己，並經太平榮家會計室主任與各堂隊事務員逐一核對
統計，且經抗告人自行結算並製作追繳清冊以觀，單憑該「經費
累計表」之形式上記載，顯然不足以動搖原確定判決，而為抗告
人有利之判決，揆諸首揭說明，自非「發見確實之新證據」之屬
。原裁定因予駁回抗告人之再審聲請，經核於法無違。抗告意旨
以抗告人自我說詞，指摘原裁定不當，為無理由，應予駁回。
據上論結，應依刑事訴訟法第四百十二條，裁定如主文。
中    華    民    國  九十九  年    五    月  二十七  日
                      最高法院刑事第十庭
                          審判長法官  花  滿  堂
                                法官  黃  正  興
                                法官  陳  東  誥
                                法官  林  錦  芳
                                法官  洪  昌  宏
本件正本證明與原本無異
                                      書  記  官
中    華    民    國  九十九  年    五    月  三十一  日
                                                      V

司法院資訊處製作；財團法人民間司法改革基金會備份。
